臺灣高雄地方法院刑事判決　　　　　　　99年度易字第1854號
公　訴　人　臺灣高雄地方法院檢察署檢察官
被　　　告　蔡輔晃
選任辯護人　陳三兒律師
上列被告因違反保護令罪案件，經檢察官提起公訴（99年度偵字
第16327號），本院判決如下：
    主  文
蔡輔晃無罪。
    理  由
一、公訴意旨略以：被告蔡輔晃與告訴人張玉佩前為夫妻，2 人
    具有家庭暴力防治法第3 條第1 款所定之家庭成員關係。被
    告前因對告訴人為家庭暴力，經本院於民國98年7 月30日以
    98年度家護字第803 號民事通常保護令裁定，令其不得對告
    訴人實施身體或精神上不法侵害之行為、不得為騷擾行為，
    保護令有效期間為1 年，被告並已知悉該保護令內容。詎被
    告於99年4 月18日凌晨1 時30分許，在其位於高雄市○○區
    ○○路78巷28號住處為女兒金融帳戶及印章問題與告訴人發
    生爭執，被告竟對告訴人大聲咆哮，並要求告訴人退還結婚
    時聘金、且說告訴人當初是騙婚等語，因認被告涉犯家庭暴
    力防治法第61條第1 款之違反保護令罪嫌等語。
二、按被告以外之人於審判外之言詞或書面陳述，除法律有規定
    者外，不得作為證據；又被告以外之人於審判外之陳述，雖
    不符合刑事訴訟法第159 條之1 至第159 條之4 之規定，但
    經當事人於審判程序同意作為證據，法院審酌該言詞陳述或
    書面陳述作成時之情況，認為適當者，亦得為證據。當事人
    、代理人或辯護人於法院調查證據時，知有第159 條第1 項
    不得為證據之情形，而未於言詞辯論終結前聲明異議者，視
    為有前項之同意，刑事訴訟法第159 條第1 項、第159 條之
    5 分別定有明文。查本判決下列所引用之各該被告以外之人
    於審判外之陳述，雖屬傳聞證據，惟均經當事人於法院審判
    期日中表示同意有證據能力（見本院易卷第 25 頁），而不
    予爭執，且迄至言詞辯論終結前亦未再聲明異議，本院審酌
    此等證據資料製作時之情況，尚無違法不當及證明力明顯過
    低之瑕疵，亦認為以之作為證據應屬適當，故揆諸前開規定
    ，應認前揭證據資料均例外有證據能力。
三、次按犯罪事實應依證據認定之，無證據不得認定犯罪事實；
    又不能證明被告犯罪者，應諭知無罪之判決；刑事訴訟法第
    154 條第2 項、第301 條第1 項分別定有明文。又按刑事訴
    訟法上所謂認定犯罪事實之證據，係指足以認定被告確有犯
    罪行為之積極證據而言，如未能發現相當證據或證據不足以
    證明，自不能以推測或擬制之方法，以為裁判基礎，最高法
    院29年上字第3105號及40年台上字第86號分別著有判例可資
    參照。而認定不利於被告之事實，須依積極證據，茍積極證
    據不足為不利被告之認定時，即應為有利於被告之認定，更
    不必有何有利之證據；又認定犯罪事實所憑之證據，雖不以
    直接證據為限，間接證據亦包括在內，然而無論直接證據或
    間接證據，其為訴訟上之證明，須於通常一般之人均不致有
    所懷疑，而得確信其為真實之程度者，始得據為有罪之認定
    ，倘其證明尚未達到此一程度，而有合理之懷疑存在而無從
    使事實審法院得有罪之確信時，即應由法院為諭知被告無罪
    之判決，且告訴人之告訴，係以使被告受刑事訴追為目的，
    是其陳述是否與事實相符，仍應調查其他證據以資審認，最
    高法院亦分別著有30年上字第816 號、76年台上字第4986號
    、52年台上字第1300號判例可資參照。又家庭暴力防治法所
    謂之騷擾，係指任何打擾、警告、嘲弄或辱罵他人之言語、
    動作或製造使人心生畏怖情境之行為，為該法第2 條第5 款
    所明定。
四、公訴人認被告蔡輔晃涉犯上開違反保護令罪嫌，無非以被告
    於警詢、偵查中之供述、告訴人之指述、本院98年度家護字
    第803 號民事通常保護令等資料為其主要論據。
五、訊據被告固不否認與告訴人張玉佩曾為夫妻，本院以前揭民
    事通常保護令，禁止被告對告訴人實施身體或精神上不法侵
    害、騷擾之行為，被告業已知悉保護令之內容，被告與告訴
    人於99年4 月18日凌晨1 時30分許，在被告住處因女兒金融
    帳戶及印章之事發生爭執等情，惟堅詞否認有何違反保護令
    之犯行，辯稱：伊當時情緒平和，並未違反保護令對告訴人
    大聲咆哮，自始至終並未要求告訴人退回聘金或指責告訴人
    騙婚，當日係告訴人自己大吵大鬧，伊一直安撫告訴人之情
    緒，伊見告訴人情緒失控，原已撥打110 ，打算報警處理，
    因告訴人發現伊打電話報警，情緒更加失控，被告為安撫告
    訴人，才未再撥打110 電話等語，經查：
  (一)被告、告訴人曾為夫妻，2 人間具有家庭暴力防治法第3 條
    第1 款規定之家庭成員關係，被告前因家庭暴力行為，經本
    院於98年7 月30日以98年度家護字第803 號民事通常保護令
    禁止被告對告訴人實施身體或精神上不法侵害、騷擾之行為
    ，前揭民事通常保護令並已合法送達於被告，被告已知悉保
    護令之內容等情，為被告所自承在卷（見本院審易卷第36頁
    ），並經本院調閱98年度家護字第803 號卷宗查閱無誤，並
    有保護令影本乙份附於偵查卷可稽（見偵卷第12、13頁），
    首堪認定。
  (二)告訴人雖於警詢、偵查時指述被告於99年4 月18日凌晨1 時
    30分許，在被告住處因2 人女兒金融帳戶及印章問題發生爭
    執，被告對其大聲咆哮、辱罵，並要求其退還結婚時新臺幣
    （下同）36萬元之聘金、且表示其當初是騙婚即拿取聘金之
    事等語（見偵卷第4 頁背面、第23頁），惟經本院勘驗被告
    所提出被告、告訴人2 人於99年4 月18日凌晨1 時24分許當
    時在被告住處之對話錄音，兩人係因女兒金融帳戶之事有所
    爭執，告訴人於整段對話過程，多為「因為我信任你，我把
    簿子跟印章都給你保管，那時候你答應我說那個錢你要保管
    女兒等到大，我信任你，我信任你，如果現在說要看印章你
    也拿不出來，問你錢你說九月份也早就花光，問你印章也是
    一樣的態度，現在我在問你的時候想幫女兒存基金的時候，
    你現在也問我說你拿不出來，你怎麼做人家爸爸的」、「難
    道你離婚了，你兒子自己做錯事了，我難道做一個我離婚的
    媳婦也要負責嗎」、「要和解要復合，說沒有我不行，然後
    你現在說什麼信任我因為女兒來我才來的，你的話要不要錄
    起來啊？你連你第一個女朋友4 、5 萬你也敢給別人拿走，
    阿你現在也是在討36萬」等指責之口語，情緒多處於激動狀
    態，偶有大吼，被告則多以「妳可不可以先回去妳住的地方
    ，我們女兒在這邊不好，好不好？可以嗎？算我拜託妳好不
    好」、「妳先回去啦，不然我，我們現在這樣子我覺得妳根
    本就是要吵架而已」、「安靜啦，不要再吵了」、「小聲一
    聲」等平和、安撫的語氣回應告訴人，自始至終並未聽聞被
    告有大聲咆哮或辱罵告訴人之情事，有本院100 年1 月19日
    勘驗筆錄乙份在卷可查（見本院易卷第29至40頁）。
  (三)另兩人就聘金一事之對話內容，除因告訴人以「我也不喜歡
    你這樣子，我們兩個人存在沒有信任感，你跟你女朋友你詐
    光你女朋友的錢，人家拿錢給你投資，為什麼你要花光別人
    的錢」之言詞，指責被告以投資名義拿取被告女友金錢，係
    詐光並花用女友錢財，被告遂回稱「那我問妳，36萬妳不還
    給我們，那不是詐光嗎」，反以告訴人未退還36萬元聘金之
    事質問告訴人可否亦稱為詐光之外，其餘爭執內容涉及聘金
    之部分，均係告訴人以「你不要生氣時候就說拿36萬啦，就
    算也是退回來的，然後你媽再匯給我的」、「如果你鄰居再
    問我，我就說你們家蔡輔晃要我拿36萬拿出來還我不爽我離
    婚這樣可不可以？你要不要臉？你要不要臉？你要不要臉你
    跟我講？你要不要臉？你要不要臉？」、「我幫你打11 0可
    以嗎？你剛剛說聘金36萬要還嗎？我們家聘金36萬已經退了
    ，是你媽自己匯來的，這樣可以了嗎？」、「你動不動就要
    講36萬，你妹也有拿聘金，我家是退聘金的，你妹你媽都拿
    聘金了，你還敢講什麼，我家是退聘金的」等言詞指責被告
    先前多次提及並要求退還聘金之事，被告則均以「好，安靜
    安靜」、「不要這樣吵啦」、「噓，安靜一點，左鄰右舍不
    要再吵別人了啦」、「不要再推妹妹了啦！好不好」等安撫
    口氣回應，並未有積極要求告訴人退還聘金或指責告訴人騙
    婚之言詞，有前開勘驗筆錄乙份在卷可查（見本院易卷第29
    至40頁），告訴人之指述內容，核與2 人當時之對話情節不
    符，尚難逕予採信。
  (四)此外，告訴人於本院審理程序中亦陳稱：在上開錄音開始前
    ，雙方之情緒平和，其僅單純向被告提及要替女兒存款之事
    ，兩人意見雖不一致，但尚未達吵架之程度，後來因女兒印
    章之事方起爭執，被告把女兒存摺高舉在頭上，不讓其觀看
    ，兩人開始吵架約5 分鐘後，被告才開始錄音等語（見本院
    易卷第48頁），亦可徵被告與告訴人其時雖有爭執，惟自爭
    執起始，被告並無任何辱罵或有任何肢體侵害，亦或打擾、
    警告、嘲弄告訴人之行為，基此，實難認被告對告訴人有何
    身體或精神上不法侵害或騷擾行為。
六、綜上，公訴人所提證據，不足為被告有違反保護令而對告訴
    人實施精神、身體上不法侵害及騷擾行為之積極證明，所指
    出證明之方法，亦無從說服本院形成被告有罪之心證，此外
    查無其他積極事證足認被告有何違反保護令之犯行，不能證
    明被告犯罪，參以首開規定，自應諭知無罪之判決。
據上論斷，應依刑事訴訟法第301條第1項，判決如主文。
本案經檢察官張雅婷到庭執行職務。
中    華    民    國   100    年    2     月    9     日
                  刑事第十八庭      法  官  高瑞聰
以上正本證明與原本無異。
如不服本判決應於收受送達後10日內向本院提出上訴書狀，並應
敘述具體理由；如未敘述上訴理由者，應於上訴期間屆滿後20日
內向本院補提理由書（均須按他造當事人之人數附繕本）「切勿
逕送上級法院」。
中    華    民    國   100    年    2     月    11    日
                                    書記官  林修弘